臺灣高等法院刑事判決
111年度上訴字第859號
上  訴  人  
即  被  告  李健忠



選任辯護人  吳怡德律師（法扶律師）
上列上訴人即被告因殺人未遂案件，不服臺灣臺北地方法院110
年度訴字第628號，中華民國111年1月10日第一審判決（起訴案
號：臺灣臺北地方檢察署110年度偵字第19392號），提起上訴，
本院判決如下：
    主  文
原判決撤銷。
李健忠犯殺人未遂罪，累犯，處有期徒刑柒年拾月。
    事  實
一、緣李健忠為計程車司機，於民國110年4月4日凌晨2時20分許
    駕駛車牌號碼000-00號計程車，至新北市新店區安民街269
    巷巷口，欲搭載因聚餐酒醉而由餐廳人員代為叫車之廖明煌
    。惟廖明煌經餐廳人員攙扶坐上該計程車後座後，李健忠因
    不滿廖明煌說話之口氣、態度，遂持置於車內之十字型螺絲
    起子（長約12公分）下車，並開啟後座車門，要求廖明煌改
    搭他車而起爭執。李健忠已預見頭、頸部均為人體生命中樞
    及要害部位，頭部內具有大腦、小腦及腦幹暨頸部內具有大
    動脈、氣管等維持人體生命不可或缺但構造又極為脆弱之器
    官，如持前揭螺絲起子刺擊該等部位，極可能造成他人死亡
    結果之發生，竟仍基於即使發生他人死亡之結果，亦不違背
    其本意之殺人不確定故意，在廖明煌以腳用力踹車門而正要
    下車之際，手持該螺絲起子朝廖明煌頭部刺擊1下，在廖明
    煌下車後，又手持螺絲起子高舉過肩朝廖明煌頭、頸部猛力
    刺擊5下，且不顧斯時廖明煌上半身已彎下，仍手持螺絲起
    子高舉過肩再朝廖明煌頭、頸部猛力刺擊5下，迨廖明煌直
    接倒地，仰躺在上開計程車後方之路面上而全無反抗能力時
    ，李健忠仍不罷休，高抬右腳及胸後猛力踩廖明煌上半身一
    腳，再高舉右手過肩往廖明煌頭部猛力打一拳，致廖明煌受
    有顏面骨閉鎖性骨折、頸部血腫併昏迷及休克、雙側肺鈍挫
    傷併呼吸衰竭、頭皮開放性傷口、左側頭部3處十字外傷（2
    ×2×1公分、6×6×1公分、1×1×0公分）、左頸部2處十字外傷
    （其中1處為10×10×1公分）、左前額撕裂傷、左鼻翼擦傷、
    外傷性頸椎神經損傷，與頸椎脊髓損傷併右側肢體無力等傷
    害，李健忠始罷手駕車離去。嗣因路人見廖明煌路倒流血，
    緊急報警處理，並由救護車將廖明煌送醫急救，始倖免於難
    而未生死亡之結果。
二、案經廖明煌訴由新北市政府警察局新店分局報請臺灣臺北地
    方檢察署檢察官偵查起訴。　
    理  由
壹、證據能力方面
一、按被告以外之人於審判外之言詞或書面陳述，除法律有規定
    者外，不得作為證據，刑事訴訟法第159條第1項固定有明文
    ；惟被告以外之人於審判外之陳述，雖不符同法第159條之1
    至第159條之4之規定，而經當事人於審判程序同意作為證據
    ，法院審酌該言詞陳述或書面陳述作成時之情況，認為適當
    者，亦得為證據，同法第159條之5第1項亦定有明文。經查
    ，本判決所引用之被告以外之人於審判外之陳述，固均屬傳
    聞證據，惟上訴人即被告李健忠及其辯護人就前揭審判外陳
    述均表示同意具有證據能力（見本院卷第99至102頁）；而
    檢察官亦表示上開證據均有證據能力（同上卷頁）。本院審
    酌上開證據製作時之情況，尚查無違法不當及證明力明顯過
    低之瑕疵，亦認為以之作為證據應屬適當，爰逕依刑事訴訟
    法第159條之5第1項規定，認前揭證據均例外有證據能力。
二、本判決所引用之其餘文書證據及證物，並無證據證明係公務
    員違背法定程序所取得，亦無顯有不可信之情況，且經本院
    於審理期日合法調查，該等證據自得作為本案裁判之資料。
貳、實體方面
一、認定犯罪事實所憑證據及理由
  ㈠被告於上開時、地駕駛前揭計程車，欲搭載因聚餐酒醉而由
    餐廳人員代為叫車並攙扶上車之告訴人廖明煌。嗣二人又先
    後下車，告訴人即遭被告接續攻擊而倒地不起，被告並逕自
    駕車離去之事實，業據被告於警詢、偵訊、原審及本院準備
    程序時及證人即告訴人於偵訊及原審審理時分別供證無訛（
    見偵卷第8、128至129、174至175頁、原審卷一第48、228至
    229頁、原審卷二第247頁、本院卷第98至99頁）。又經原審
    於110年9月6日準備程序時當庭勘驗案發現場之監視錄影光
    碟，勘驗結果略認：告訴人經人攙扶坐上計程車後不久，被
    告下車，走至該車後座旁打開後車門，告訴人以腳用力踹車
    門，右腳踏出車外而正要下車之際，被告右手以手握器物之
    方式，朝告訴人頭部攻擊1下。告訴人下車後，用左手攻擊
    被告頭部，被告亦用左手反擊，二人發生拉扯，於二人拉扯
    中，被告右手以手握器物之方式，高舉過肩，朝告訴人頭、
    頸部猛力刺擊5下，期間未見告訴人有打到或攻擊到被告，
    告訴人並往後退至計程車車尾，此時告訴人上半身已彎下，
    被告復以右手手握器物之方式，高舉過肩，朝告訴人頭、頸
    部再猛力刺擊5下，告訴人站不住直接倒地而仰躺在該車後
    方之路面上，被告高抬右腳及胸後猛力踩告訴人上半身一腳
    ，再高舉右手過肩，雙腳半蹲，往告訴人頭部猛力打一拳，
    之後駕車離開現場等情，有原審勘驗筆錄暨附件截圖在卷可
    按（見原審卷一第232至237、241至260頁）；而前開勘驗所
    見被告右手手持攻擊告訴人頭、頸部之器物，乃被告自計程
    車內取出之十字型螺絲起子，此迭據被告於警詢、偵訊、原
    審及本院準備程序時均自承不諱（見偵卷第9、129頁、原審
    卷一第48、228頁、本院卷第99頁），復核與告訴人送醫急
    救時所見頭、頸部有多處十字外傷傷口相吻(詳見後述)，是
    上開事實首堪認定。
  ㈡再者，路人見告訴人路倒流血，緊急於案發當日即110年4月4
    日凌晨2時24分許報警處理，並由救護車將告訴人先送至佛
    教慈濟醫療財團法人台北慈濟醫院（下稱慈濟醫院）急救，
    診斷出告訴人受有顏面骨閉鎖性骨折、頸部血腫併昏迷及休
    克、雙側肺鈍挫傷併呼吸衰竭、頭皮開放性傷口等傷勢，隨
    即轉送衛生福利部雙和醫院（下稱雙和醫院）治療，於110
    年4月15日始由加護病房轉入普通病房，而於雙和醫院檢傷
    、治療之過程中，再發現告訴人受有左側頭部3處十字外傷
    （2×2×1公分、6×6×1公分、1×1×0公分）、左頸部2處十字外
    傷（其中1處為10×10×1公分），左前額撕裂傷、左鼻翼擦傷
    、外傷性頸椎神經損傷、頸椎脊髓損傷併右側肢體無力之傷
    勢等情，有新北市政府消防局110年9月10日新北消護字第11
    01720028號函暨所附救護紀錄表、救災救護指揮中心受理報
    案紀錄表、新北市政府警察局110年10月25日新北警勤字第1
    102042098號函所附勤務指揮中心受理各類案件紀錄表、慈
    濟醫院診斷證明書、護理紀錄及傷勢照片、雙和醫院護理紀
    錄單、傷勢照片、診斷證明書及病症暨失能診斷證明書等件
    附卷可稽（見偵卷之附件第5、140頁、偵卷第41、43、115
    至116、135、137、159至161頁、原審卷一第219、387至390
    、397頁、原審卷二第285至289頁）。其後告訴人於110年4
    月23日復轉至天主教耕莘醫療財團法人耕莘醫院（下稱耕莘
    醫院）就診復健，該醫院認告訴人因本案所受傷勢造成肌力
    下降及脊髓損傷，後者並使告訴人四肢產生張力，需長期服
    藥控制，已屬難治。又此等傷勢對告訴人影響程度為告訴人
    需使用柺杖行走，拿筷子困難，吃飯較慢，無法跑步、開車
    ，張力會讓整體動作變慢等情，亦有耕莘醫院110年9月30日
    耕醫（安）醫事字第1100006561號函、110年11月5日耕醫（
    安）醫事字第1100008084號函及護理紀錄單在卷為憑（見原
    審卷二第11、137至155、301頁），核與告訴人於原審審理
    時具結所證：我站起來無力會跌倒，右手抬不起來，連吃飯
    都沒有辦法，走沒幾步路會沒力、跌倒，沒辦法出門，筆也
    沒辦法拿，無法開車等語（見原審卷二第248至249頁）之傷
    勢情況若合符節。
　㈢被告雖仍否認其有殺人未遂之犯行，然其主觀上確具有殺人
    之不確定故意，有以下事證可資佐憑：
　　按刑法上殺人未遂與傷害之區別，應視加害人有無殺意為斷
    ，不能因加害人與被害人素不相識，原無宿怨，即推斷認為
    無殺人之故意。而被害人所受之傷害程度，亦不能據為認定
    有無殺意之唯一標準，但加害人下手之輕重、加害之部位等
    ，於審究犯意方面，仍不失為重要參考資料；細言之，殺人
    決意，乃行為人的主觀意念，此主觀決意，透過客觀行為外
    顯；外顯行為則包含準備行為、實施行為及事後善後行為等
    。故而，審理事實的法院，自應就調查所得的各項客觀事實
    ，予以綜合判斷，以探究、認定行為人的主觀犯意，亦即應
    審酌當時所存在的一切客觀情況，例如行為人與被害人的關
    係；行為人與被害人事前之仇隙，是否足以引起殺人的動機
    ；行為當時的手段，是否猝然致被害人難以防備；攻擊力勁
    ，是否猛烈足致使人斃命；攻擊所用器具、部位、次數；及
    犯後處理情況等全盤併予審酌，判斷行為人於實施攻擊行為
    之際，是否具備殺人之犯意；倘足認定行為人已可預見其攻
    擊行為，可能發生使被害人死亡之結果，而仍予攻擊，自堪
    認屬於具有殺人之不確定故意（最高法院111年度台上字第3
    24、328號判決意旨參照）。茲就被告主觀上之犯意審究如
    下：
　⒈被告所持螺絲起子雖未扣案，惟螺絲起子屬於一端尖銳、質
    地堅硬之五金工具，且該螺絲起子長約12公分，此據被告供
    明在卷（見原審卷一第228頁），衡情足以刺傷人體並深入
    體內，自堪作為行兇之用，此參諸告訴人經被告持該螺絲起
    子攻擊而受有前揭嚴重之傷勢即明。審以頭、頸部均為人體
    生命中樞及要害部位，頭部內具有大腦、小腦及腦幹暨頸部
    內具有大動脈、氣管等維持人體生命不可或缺但構造又極為
    脆弱之器官，如持前揭螺絲起子刺擊該等部位，極可能造成
    他人死亡結果之發生，此乃吾人日常生活經驗所極易體察知
    悉之事，更屬眾所週知之常識，而被告於案發之際為50歲之
    成年人，自陳學歷為國中肄業，入監所前以駕駛計程車為業
    （以上見本院卷第103頁），依其社會生活之通常經驗與智
    識程度，對此應有認識，斷無不知之理。
　⒉被告既已預見如此，猶手持足以作為行兇之用之螺絲起子，
    猛力朝告訴人頭、頸部刺擊，刺擊次數合計多達11次，且依
    原審前揭勘驗結果，可知被告持螺絲起子朝告訴人頭、頸部
    刺擊時，多係將手高舉過肩而猛力刺擊，而被告攻擊告訴人
    之過程中，告訴人從最初下車後尚有攻擊被告1下，但之後
    係與被告拉扯，並未打到或攻擊到被告，復漸往車輛後方退
    去，直至站在車尾之後，可認已居下風，惟被告見告訴人上
    半身已彎下，仍將手高舉過肩，接續再持螺絲起子猛力刺擊
    告訴人頭、頸部，並於告訴人倒地而無反抗可能時，尚高抬
    右腳及胸後猛力踩告訴人上半身一腳，再高舉右手過肩，雙
    腳半蹲，往告訴人頭部猛打一拳，足見被告攻擊幅度、力道
    不可謂不大，於眼見告訴人無力反擊終至不支倒地，仍毫不
    罷休，亦可認其下手之重，毫不留情，終致告訴人受有前揭
    嚴重傷勢，極有可能發生死亡之結果，此佐以告訴人被送至
    慈濟醫院急救之初，其意識改變，呈現昏迷併休克，瀕臨呼
    吸衰竭，甚且一度經慈濟醫院發出病情嚴重通知單，有該醫
    院之病情說明書、病歷及護理紀錄等件在卷為憑（見偵卷第
    103至111、113至116頁），即更見其明。
　⒊再者，被告於行兇後仍逕自離去，直至路人於同日凌晨2時24
    分許報警處理後逾半小時之同日凌晨3時許，被告始撥打110
    專線報案求救，有新北市政府消防局110年9月10日新北消護
    字第1101720028號函暨所附救護紀錄表、救災救護指揮中心
    受理報案紀錄表、遠傳資料查詢等件在卷可稽（見原審卷一
    第387至390、397至399頁、原審卷二第303頁），並經原審
    於110年11月8日準備程序時當庭勘驗路人及被告上開報案電
    話之錄音檔案確認無訛，有原審勘驗筆錄附卷可按（見原審
    卷二第294至295頁）。可知被告持螺絲起子刺擊告訴人後，
    告訴人極可能發生死亡之結果，被告卻仍逕自離去，迄至約
    半小時後才撥打110專線求救，此前竟任由告訴人繼續路倒
    現場，而案發之際為凌晨時分，人流稀少，告訴人是否能被
    他人及時發現而獲救，當屬難料，益徵被告主觀上確係容任
    告訴人死亡結果之可能發生。　　
　⒋準此，綜合被告攻擊告訴人所使用之兇器、刺擊之部位、次
    數、幅度、力道、犯後之處理情況等節觀之，被告主觀上當
    已預見其持螺絲起子刺擊告訴人頭、頸部等行為，極可能肇
    致告訴人死亡之結果，猶執意為之，容任死亡結果之可能發
    生，其具有殺人之不確定故意，而非僅止於傷害犯意，應屬
    彰然明甚。
　⒌被告主觀上尚難認係出於殺人之直接故意：
　　按行為人對於構成犯罪之事實，明知並有意使其發生者，為
    直接故意（或稱確定故意、積極故意），行為人對於構成犯
    罪之事實，預見其發生而其發生並不違背其本意者，為間接
    故意（或稱不確定故意、消極故意、未必故意），其區分方
    法為凡認識犯罪事實，並希望其發生者為直接故意；僅有認
    識，無此希望，但其發生並不違背其本意者，為間接故意。
    亦即行為人皆在主觀上有所認識，只是基於此項認識進而係
    「使其發生」或「容任其發生」之強弱程度有別而已，均屬
    故意實行犯罪行為之範疇（最高法院110年度台上字第5550
    號判決、111年度台上字第1092號判決意旨參照）。衡酌被
    告持螺絲起子刺擊告訴人，固具殺人之不確定故意，然被告
    與告訴人素昧平生，原無宿怨，其持螺絲起子刺擊告訴人之
    原因動機，亦僅係載客過程中所生之細故糾紛，實難率認其
    主觀上即有因此欲置告訴人於死之直接故意。又被告雖因細
    故而對告訴人心生不滿，乃持螺絲起子朝告訴人頭、頸部刺
    擊多達11次，但此無非係其情緒失控之下之作為，稽之其最
    終仍任由告訴人受傷路倒獲救，復且於案發當日之凌晨3時
    許，亦主動撥打110專線報案求救，則其主觀上是否係出於
    希望、有意置告訴人於死之直接故意，更非無疑。從而，堪
    認被告主觀上應係出於殺人之不確定故意，而非出於直接故
    意，至為明瞭。
　㈣對於被告辯解的判斷：
  ⒈被告之辯解及其辯護人所為辯護略以：⑴因告訴人上車後態度
    惡劣，而被告屬於個性容易緊張的人，為了保護自己，才下
    車打開後車門，請告訴人下車，告訴人當時大約五分醉，雙
    方才講一下而已，他瞬間就從車上衝下來，打被告一拳，被
    告可能因家庭成長背景的關係，防衛心較強，加上不知告訴
    人身上有什麼東西，而喝醉的人什麼事都做的出來，被告才
    緊張亂刺告訴人。⑵被告並無殺人之故意，原判決僅以勘驗
    案發錄影所得之客觀內容，推斷被告具有殺人故意，並未兼
    衡被告自幼成長環境及其長期受有精神疾病即「藥物性精神
    病合併妄想」之影響，致其易有情緒控制力差、衝動易怒、
    人際關係衝突、有暴力傾向等情，而容易在情緒爆發之際有
    衝動行為或不合情理之舉動，故原判決認被告自始即存有殺
    人故意，尚嫌速斷。被告因自幼長期受生父多次酒醉後施以
    家庭暴力，對於與酒醉者對峙時之自我防衛心態，遠較一般
    人強烈，亦為引發被告後續攻擊告訴人之手段較為激烈之原
    因，此實肇因於被告之情感投射所引發情緒之不當聯結，絕
    非被告有置告訴人於死之意圖。⑶被告於案發當日凌晨3時許
    確有撥打電話通報救護車至現場，此經原審勘驗該通電話之
    錄音檔案無訛，倘被告確有置告訴人於死之動機，自無須於
    犯後再行撥打電話求救。又被告雖有攻擊告訴人頭、頸部之
    行為，但實亦有可能係於攻擊當下因天色昏暗，視線不清，
    且受高壓之衝突緊張氣氛影響而情緒失控，致被告並未明確
    認知其所攻擊告訴人之部位為身體重要部位，而有致告訴人
    於死之可能性云云。
　⒉然依下列說明，被告之辯解顯不足採信：　
    ⑴關於被告與告訴人之爭執起因，告訴人於偵訊及原審審理
      時均證稱其醉得不省人事，不記得經過，沒有印象等語（
      見偵卷第129頁、原審卷二第252頁），而經原審前揭勘驗
      結果，被告在攻擊告訴人之前，其係打開計程車後座車門
      ，緊靠車身疑似與尚在車內之告訴人交談，之後告訴人移
      動靠近車門，用腳用力踹車門，此有原審勘驗筆錄暨附件
      截圖在卷可按（見本院卷一第232至233、242至244頁），
      則被告辯稱其因不滿告訴人說話之口氣、態度，乃請告訴
      人下車云云，固難認全屬無稽。然則，依原審前揭勘驗結
      果，於告訴人正要下車之際，被告即手持螺絲起子先朝告
      訴人頭部攻擊1下，告訴人下車後雖以左手攻擊被告頭部
      ，但被告亦用左手反擊，之後被告即持續持螺絲起子刺擊
      告訴人，告訴人再無回擊，俱如前述。可知先行出手攻擊
      者乃被告，並無其所辯請告訴人下車時，先遭告訴人毆打
      一拳之情事。況依原審前揭勘驗結果，於後續衝突之過程
      中，均係被告持螺絲起子刺擊告訴人，次數合計多達11次
      ，且於告訴人不支倒地後，被告仍對告訴人有腳踩上半身
      、毆打頭部之動作，顯見被告所為並非係單純排除對方不
      法侵害之還擊行為，已屬報復行為，自仍無解於其殺人未
      遂犯行之成立。是以，被告上訴意旨徒執其先遭告訴人毆
      打一拳，因防衛心較強才亂刺等如上揭⒈⑴所示情詞為辯，
      自無足取。
　　⑵按證據取捨、其證明力之判斷及事實認定，俱屬事實審法
      院自由判斷裁量之職權，此項自由判斷職權的行使，倘不
      違背客觀存在之經驗法則及論理法則，即無違法可指，觀
      諸刑事訴訟法第155條第1項規定意旨甚明，自難任憑己意
      ，指摘為違法（最高法院110年度台上字第6214號判決意
      旨參照）。本院係依憑上揭各項事證，經逐一剖析，互核
      印證結果，始據以認定被告確有殺人未遂之犯行，並非僅
      以前揭原審勘驗結果為證，是被告上訴意旨辯稱本案徒執
      原審勘驗結果為憑，要無足取。再者，原審囑託醫療財團
      法人徐元智先生醫藥基金會亞東紀念醫院（下稱亞東醫院
      ）鑑定被告於行為時之精神狀況，經該醫院鑑定結果，乃
      認定：被告之語言表達未見思考型式障礙，亦無妄想及幻
      覺行為，其目前雖不排除患有「適應障礙症」之精神疾病
      ，但該疾病並非重大之精神病，罹患該症尚能保有適當之
      現實感，被告思考過程並未受該症之影響，意識及判斷力
      未有顯著減損，亦即對於外界事務之知覺理會、判斷作用
      及自由決定意思之能力，並無顯著缺損；本件被告犯行之
      背後成因動機，與被告以自我為中心，衝動不願控制與缺
      乏內省之性格特質有較強之關聯，與精神障礙或心智缺陷
      無關等情（詳見後述）。足見被告於行為時並未因精神障
      礙而顯著影響其辨識能力及控制能力，本案之發生實係肇
      因於被告個人之性格特質，其辯稱係受精神疾病之影響，
      始導致本件衝動行為或不合情理之舉動云云，自屬事後卸
      責之詞，委非可採。又被告上訴意旨雖繼而辯稱其並無置
      告訴人於死之意圖云云。然則，本院亦認被告並無欲置告
      訴人於死之直接故意，已詳述如前，惟其主觀上雖非直接
      故意，但猶有以其行為容任告訴人死亡結果發生之不確定
      故意，仍屬故意實行犯罪行為之範疇，自無從阻免殺人未
      遂犯行之成立。從而，被告上訴意旨徒執前揭⒈⑵所示情詞
      為辯，同無足取。
　　⑶被告於案發當日之凌晨3時許，固有主動撥打110專線報案
      求救，或能基此研判其主觀上應無希望、有意置告訴人於
      死之直接故意。但被告於行兇後即逕自離去，直至路人於
      同日凌晨2時24分許報警處理後逾半小時之同日凌晨3時許
      ，始撥打110專線報案求救，此前竟任由告訴人繼續路倒
      現場，而案發之際為凌晨時分，人流稀少，告訴人是否能
      被他人及時發現而獲救，當屬難料，可徵被告主觀上仍有
      容任告訴人發生死亡結果之不確定故意甚明，自不得徒以
      其有報案求助之事後補救行為，即率認其於行為時全無殺
      人之犯意。再者，案發當時雖為凌晨時分，但依原審勘驗
      現場監視錄影光碟之結果，可知案發現場有燈光照明，仍
      可清楚分辨被告與告訴人雙方之舉止，自無所謂天色昏暗
      、視線不清之情形。況被告於行兇後駕車離去前，尚繞過
      計程車車尾，從後車門旁之地上撿拾刺擊告訴人所掉落之
      螺絲起子，亦經原審當庭勘驗明確（見原審卷一第234、2
      55頁），並據被告於原審供明在卷（見原審卷一第235頁
      ），可見當時之燈光照明，已使被告得以一眼即尋獲落地
      之兇器，足認照明程度尚屬充足，於此情況下，被告對於
      究係朝告訴人身體之何處部位攻擊，自無不可辨明之理。
      是以，被告上訴意旨徒執其事後確有報案求救、其不知攻
      擊告訴人之部位為何等如前揭⒈⑶所示情詞為辯，亦無足取
      。
　㈤調查證據與否之說明：　
　　按刑事訴訟法所稱依法應於審判期日調查之證據，係指與待
    證事實有重要關係，在客觀上顯有調查必要性之證據而言，
    其範圍並非漫無限制，必其證據與判斷待證事實之有無，具
    關聯性，得據以推翻原判決所確認之事實，而為不同之認定
    ，若僅枝節性問題，或所證明之事項已臻明確，或就同一證
    據再度聲請調查，自均欠缺其調查之必要性，未為無益之調
    查，無違法可言（最高法院111年度台上字第1300號判決意
    旨參照）。被告及其辯護人於本院審理時雖聲請囑託臺北榮
    民總醫院鑑定被告於行為時，有無因藥物性精神病合併妄想
    或適應障礙症等類此精神疾病之影響，致有辨識行為違法或
    依其辨識而行為之能力顯著降低之情形等節（見本院卷第10
    2至103、107頁）。惟查：
　⒈被告前因殺人案件，經臺北市立聯合醫院松德院區（下稱松
    德院區）鑑定略認：被告為「安非他命依賴」個案，亦合併
    「安非他命精神病」之情形，但涉案時之精神狀態未呈現重
    大精神障礙，對現實判斷仍不脫離常態，推斷係案發當時之
    情境，致被告自身思考及判斷受影響，加以被告處事方式衝
    動性強，自我控制力差，故造成該次殺人犯行，並無因精神
    障礙，致其欠缺辨識能力或控制能力，或有顯著減低之情形
    ，有臺北市立聯合醫院96年3月13日北市醫精字第096305435
    00號函所附之精神鑑定報告書在卷可稽（見原審卷一第187
    至190頁）。而於此次鑑定後，被告於97年至108年間在監執
    行期間，未有因精神異常或情緒問題轉介精神科門診治療之
    情形，有法務部○○○○○○○110年9月9日綠監衛字第1101000104
    0號函附卷為憑（見原審卷一第281頁）；且依被告所陳，其
    於108年間假釋出監後亦未曾至精神科就診（見原審卷一第2
    30頁），堪認於案發前被告並無因前開鑑定診斷之安非他命
    精神病，或其他精神疾病而求診之情形。
　⒉嗣被告於本案經原審囑託亞東醫院鑑定，該醫院亦已就被告
    於行為時何以未認定「安非他命使用障礙症」與「安非他命
    引發的精神病症」，何以至多僅成立「適應障礙症」之精神
    狀況，且本次犯行之發生何以與被告個人性格特質有關，而
    於「精神障礙或心智缺陷」無關等節，均詳為說明（詳見後
    述），審以該鑑定報告係由具精神醫學專業之鑑定機關即亞
    東醫院依精神鑑定之流程，參酌被告提供之資料、該院病歷
    紀錄、上開松德院區精神鑑定報告書及本案卷宗等資料，並
    藉由與被告、被告家屬（即被告三叔）會談，瞭解被告之個
    人史、疾病史及案發過程，且對被告施以身體及神經學檢查
    、成人清醒腦波檢查、心理衡鑑、精神狀態檢查等方法，診
    斷被告有無罹患精神疾病及對被告產生之影響，本於專業知
    識與臨床經驗，綜合研判被告於案發當時之精神狀態所為之
    判斷。是上開精神鑑定報告關於鑑定機關之資格、理論基礎
    、鑑定方法及論理過程，於形式及實質上難認有何瑕疵，足
    供本案認事用法之參佐，自無依被告及辯護人之聲請而再囑
    託臺北榮民總醫院鑑定之必要。
　⒊至辯護人雖指稱：亞東醫院精神鑑定報告記載「依臺灣精神
    醫學會司法精神醫學學術分組所提出之判斷準則，提及輕度
    智能不足者，若合併適應障礙症，以致認知及現實判斷能力
    ，或自我控制能力明顯受損者，可認屬舊法時期所稱之精神
    耗弱」，而在本次心理衡鑑中，該鑑定報告亦載明被告之整
    體認知能力至少有中下之程度，但又認被告並無智能不足之
    情形。惟所謂「整體認知能力中下」及「輕度智能不足」中
    之判斷標準、區別性為何，該鑑定報告並未說明或明確區分
    ，被告是否確無「輕度智能不足」併「適應障礙症」而產生
    辨識能力或控制能力顯著降低之可能，仍非無疑，自有再行
    送鑑之必要云云（見本院卷第107至108頁）。惟查，依一般
    醫學常識，所謂智能不足，係指智商分數低於70以下（輕度
    智能不足則介於55至70之間），而觀諸卷附亞東醫院精神鑑
    定報告所載（見原審卷二第399、401頁），被告之認知功能
    至少有中下之程度，與上開松德院區精神鑑定報告之智能評
    估結果差異不大；而參諸松德院區精神鑑定報告所載（見原
    審卷一第189頁），被告之智能測驗結果，其總智商分數為8
    0，即無所謂智能不足之情形。從而，前揭亞東醫院鑑定報
    告始認被告並無智能不足之情形（見原審卷二第403頁之註2
    6），且無論是松德院區或亞東醫院，亦均始終未診斷被告
    有智能不足之心智缺陷的情形。況依亞東醫院精神鑑定報告
    所載（見原審卷二第403頁之註26），即使有輕度智能不足
    合併適應障礙症之生理原因，亦須致認知及現實判斷能力，
    或自我控制能力明顯受損者，方可認屬舊法時期所稱之「精
    神耗弱」。然亞東醫院精神鑑定報告已明認被告於行為時尚
    保有適當之現實感，對外界事務之知覺理會、判斷作用及自
    由決定意思之能力並無顯著缺損（見原審卷二第402至403頁
    ），足見被告亦無因其生理原因，致有認知及現實判斷能力
    或自我控制能力明顯受損之情形，即無所謂之「精神耗弱」
    可言。是以，被告及其辯護人徒執前詞質疑亞東醫院精神鑑
    定報告，主張有再送鑑定之必要云云，自非可採。
　⒋準此，本院認無再為無益調查之必要，即未予以調查，併此
    敘明。　　
  ㈥綜上所述，足徵被告及辯護人所辯各節俱不足採，是以本件
    事證已臻明確，被告之犯行應堪認定。
二、論罪之說明
  ㈠被告之罪名：
　　核被告所為，係犯刑法第271條第2項、第1項之殺人未遂罪
    。
　㈡接續犯：
　　被告先後持螺絲起子對告訴人刺擊11次，又踩告訴人上半身
    一腳，再往告訴人頭部毆打一拳，造成告訴人受有前揭傷勢
    ，係肇因於同一動機，於時間密接、地點同一之情況下，侵
    害同一法益，各行為獨立性極為薄弱，依社會通常觀念難以
    強行分開，在刑法評價上，以視為數個舉動之接續施行，合
    為包括之一行為予以評價，較為合理，應論以接續犯之一罪
    。
　㈢刑之加重：　
　  司法院釋字第775號解釋意旨，係闡釋行為人雖符合刑法第4
    7條第1項累犯規定之要件，法院仍應依個案犯罪情節，具體
    審酌行為人犯罪之一切情狀暨所應負擔之罪責，以裁量應否
    依累犯加重之規定加重其刑。例如原應量處最低法定刑，於
    其所犯之罪不符合刑法第59條所定酌減其刑要件之情形，若
    依累犯之規定加重其最低本刑，致行為人被量處超過其所犯
    之罪之法定最低本刑，將使其所承受之刑罰超逾其所應負擔
    之罪責，而違背憲法比例及罪刑相當原則者，法院應裁量是
    否依累犯加重之規定加重其法定最低本刑（最高法院110年
    度台上字第2017號判決意旨參照）。經查，被告有下列前案
    紀錄：①因傷害案件，經原審法院以95年度易字第1132號判
    決判處有期徒刑4月確定；②因傷害等案件，經臺灣新北地方
    法院（下稱新北地院）以95年度易字第681號判決判處有期
    徒刑7月、4月，應執行有期徒刑10月，再經本院以95年度上
    易字第1931號判決駁回上訴確定；③因殺人案件，經原審法
    院以95年度重訴字第153號判決判處無期徒刑，再經本院以9
    6年度上重訴字第80號判決撤銷改判有期徒刑14年，末經最
    高法院以96年度台上字第6233號判決駁回上訴確定；④因傷
    害案件，經臺灣臺東地方法院以100年度東簡字第307號判決
    判處有期徒刑2月確定。嗣①、②所示案件又經本院以96年度
    聲減字第1751號裁定減刑，復與③所示案件經本院以97年度
    聲字第3535號裁定定應執行有期徒刑14年6月確定，而與④所
    示案件入監接續執行後，於108年5月15日假釋出監，並於10
    9年11月16日假釋期滿未經撤銷而以執行完畢論，此有本院
    被告前案紀錄表及上開裁判附卷可按（上開裁判見偵卷之附
    卷）。其受有期徒刑執行完畢，於5年以內故意再犯本件最
    重本刑為有期徒刑以上之罪，為累犯。本院審酌①、②所示傷
    害案件，均係被告駕駛計程車與乘客發生爭執，因而攻擊乘
    客之傷害案件，而③所示殺人案件，則係被告駕駛計程車與
    他車駕駛發生衝突，因而持刀猛刺他車駕駛之殺人案件，與
    本案係因駕駛計程車搭載告訴人所生之殺人未遂案件，犯罪
    類型、情節及罪質均相同或相近，而被告於上開前案執行完
    畢不到1年、出監不到2年之短時間內，竟無視法律之嚴厲禁
    制，旋再為本案犯行，足徵其屢屢再犯，並未真正悛悔改過
    ，刑罰反應力確屬薄弱，且以本案犯罪情節而言，亦具相當
    惡性，酌量加重其刑，不致使其所承受之刑罰超過其所應負
    擔之罪責，自應酌量加重其刑，延長矯正期間，此將有助其
    之再社會化，亦符合憲法罪刑相當原則之要求。爰依刑法第
    47條第1項規定，加重其刑（惟其法定本刑為死刑及無期徒
    刑部分，依法均不得加重）。　
  ㈣刑之減輕：
    被告已著手殺人行為之實行，惟未造成告訴人死亡之結果，
    為未遂犯，爰依刑法第25條第2項規定，按既遂犯之刑減輕
    其刑。
  ㈤本件無刑法第19條不罰或減輕其刑之適用：
　⒈被告上訴意旨略以：被告前經本院以96年度上重訴字第80號
    判決認受「藥物精神病合併妄想」之影響，致其易有情緒控
    制力差、衝動易怒、暴力傾向等情，可認其於案發時有辨識
    能力或控制能力顯著降低之情形。而被告於受長期服刑期間
    ，或服刑完畢後之短暫自由期間，均未接受精神疾病之治療
    ，是其精神疾病狀況非無持續惡化之可能，故其於本件行為
    時是否有符合刑法第19條不罰或減輕其刑之情形，自非無疑
    云云。　
　⒉原審囑託亞東醫院鑑定被告行為時之精神狀況，經該醫院根
    據被告提供之資料、該院病歷紀錄、上開松德院區精神鑑定
    報告及本案卷宗等資料，並藉由與被告、被告家屬（即被告
    三叔）會談，瞭解被告之個人史、疾病史及案發過程，且對
    被告施以身體及神經學檢查、成人清醒腦波檢查、心理衡鑑
    、精神狀態檢查等方法為鑑定，鑑定結果略認：被告退伍不
    久，開始接觸安非他命後，曾出現精神疾病症狀，短暫接觸
    精神醫療，一度成立「安非他命使用障礙症」與「安非他命
    引發的精神病症」等診斷，然本次鑑定會談中，被告表示最
    後一次使用安非他命是95年殺人案件著手犯行的前一日，10
    8年出獄後完全未再使用，此外96年臺中病監監禁期間與本
    次鑑定會談中均未見其有精神病症狀，故本次鑑定未將前述
    診斷列入。被告於109年重新擔任計程車駕駛後，自覺生活
    壓力大，但尚能維持工作，自述跑車一年半省吃儉用存了新
    臺幣（下同）30萬元，故雖不排除案發時間左近被告因工作
    與生活壓力等可識別之壓力源，有情緒或行為等症狀，但至
    多成立「適應障礙症」，目前入所羈押後，被告亦自陳因對
    父執輩親友間為錢發生糾紛之事感到心煩，但若與同房獄友
    互吐心情後，會覺得「講出來有比較好一點」，故亦成立「
    適應障礙症」。本次鑑定會談中，被告情感表露適切，態度
    狀似合作，言談切題有條理，對各種問題均侃侃而談，語言
    表達未見思考型式障礙，亦無妄想，也未見幻覺行為，但對
    前科仍會有隱匿之傾向，在談論過往前科時，被告更習慣將
    犯行的發生歸咎於他人，淡化自身問題。被告能清楚回憶案
    發當時被害人酒醉上車，與之言語衝突，被告內心感到不悅
    、緊張，拿出車內置物箱的螺絲起子與被害人相互扭打間，
    激化其犯行之決意，遂著手犯行。其思考過程未受精神病症
    狀之支配影響，案情曝光後，被告數次談及案發過程，亦均
    將爆發衝突之主因歸咎於對方，更顯見其意識及判斷力沒有
    顯著減損。被告在鑑定醫師的澄清下，也可提到自己拿了螺
    絲起子後「沒有一下車就刺」，是對方打了被告，才會反擊
    對方，亦證明被告在行為時之控制能力並未減損。至於被告
    在案發左近時間或可能成立「適應障礙症」之診斷，然其並
    非重大精神病，罹患該疾病之個案尚能保有相當之現實感，
    對外界事務之之知覺理會、判斷作用及自由決定意思之能力
    ，並無顯著缺損。被告自87年首次傷害案件後，在未被監禁
    之10年期間，包括本次囑託鑑定之犯行，先後已有10次因駕
    駛計程車與其他駕駛人或乘客發生衝突，進而毆打、殺害他
    人，而遭法院裁判之案件，總計平均每年發生一次因前述行
    為涉犯傷害甚至殺人等刑案，此還未計其他情境下被告遭逢
    不順己意之事即傷害他人之案件數。從過去前科紀錄細究被
    告之犯行模式，可發現大致分為二類，一是與其他用路人發
    生行車糾紛，二是與乘客出現口角，不論哪一種，多是未順
    從被告心意，雙方先有言語衝突，被告難以同理思考、以自
    我為中心，終向對方拳腳相向，然被告事後仍是將爆發衝突
    之主因完全歸咎於對方，欠缺內省，認為自己是身不由己，
    不斷把自己行為合理化。是故被告過往諸多前科，包含本次
    囑託鑑定之犯行，其背後成因動機，與被告自我中心、衝動
    不願控制與缺乏內省之性格特質有較強之關聯，與刑法第19
    條之「精神障礙或心智缺陷」無關。綜上，被告於行為時雖
    不排除案發時間左近，因生活壓力患有「適應障礙症」，然
    對其精神狀態之影響有限，因此推定被告於行為時辨識行為
    違法或依其辨識而行為之能力，均未達顯著降低之程度等語
    ，有亞東醫院110年12月8日亞精神字第1101208002A號函所
    附之精神鑑定報告書在卷可憑（見原審卷二第379至405頁）
    。
　⒊本院審酌被告於甫案發後接受員警、檢察官訊（詢）問時，
    均意識清楚，針對員警或檢察官訊（詢）問之問題，亦能逐
    一具體回答且應答切題，究其言談間核無重大乖離現實、答
    非所問或離題之處，關於本案衝突緣由、犯案過程復能明確
    記憶、清晰回想及詳細描述說明，尚猶知為自己辯解並主張
    有利於己之事項，可徵被告於行為時仍具有相當認知、判斷
    、辨識、支配及控制能力，並明確知悉其行為具有不法性，
    亦能權衡其不法行為所致結果，復佐以前揭鑑定報告之專業
    意見，足證被告於案發時雖不排除患有「適應障礙症」
　　之精神疾病，但其於行為時應無因該等精神疾病之生理原因
    ，致辨識其行為違法或依其辨識而行為之能力有所欠缺或顯
    著降低之情形，前揭鑑定意見與本院審認結果互核相侔。是
    以，本案要無依刑法第19條第1項或第2項不罰或減輕其刑之
    餘地。被告上訴意旨請求依該規定不罰或減輕其刑云云，自
    無足取。　　
　㈥刑之加減的順序：
　　被告所為本件犯行，有上開加重其刑及減輕其刑規定之適用
    ，爰依刑法第71條第1項規定，先加而後減之（惟法定本刑
    為死刑、無期徒刑部分，依法均不得加重）。　　
三、撤銷改判之理由
　㈠原審經詳細調查後，以被告犯罪之事證明確，予以論罪科刑
    ，固非無見。惟查，本案綜合被告攻擊告訴人所使用之兇器
    、刺擊之部位、次數、幅度、力道、犯後之處理情況等節觀
    之，被告主觀上當已預見其持螺絲起子刺擊告訴人頭、頸部
    等行為，極可能肇致告訴人死亡之結果，猶執意為之，容任
    死亡結果之可能發生，是其主觀上應係出殺人之不確定故意
    甚明；而衡酌雙方素不相識、原無宿怨、發生紛爭之起因僅
    為細故暨被告犯後尚有報案求救之處理情況等節，則尚難遽
    認被告係出於希望、有意置告訴人於死之殺人直接故意，俱
    如前述。兩者雖同屬故意之範疇，但惡性評價非無輕重之別
    ，仍應予以審究辨明。乃原審未予辨明，遽認被告主觀上係
    出於殺人之直接故意，其認定自非允當。　　
　㈡準此，被告以前揭辯解上訴指摘原判決不當，並請求依刑法
    第19條不罰或減輕其刑，固無理由，然原判決既有上開未恰
    之處，已屬無可維持，仍應由本院將原判決撤銷，另為適法
    判決。　
四、自為科刑之說明　　
　　本院以行為人之責任為基礎，審酌刑法第57條所定各款情狀
    如下：
  ㈠被告與告訴人之關係及其犯罪之動機、目的及行為時所受之
    刺激：
    被告與告訴人素不相識，乃依叫車通知前往案發地點載客，
    因要求酒醉之告訴人下車改搭他車始衍生本案後續衝突。被
    告於原審及本院審理時陳稱：案發當時因想起小時候遭酒醉
    父親家暴情景，加以告訴人對其說話口氣差，使其非常氣憤
    ；因告訴人態度惡劣，我那時也很緊張，加上家庭成長背景
    的關係，防衛心比較重，所以在緊張之下才亂刺等語（見原
    審卷一第228頁、本院卷第146至147頁），可認被告係因細
    故，而於盛怒及緊張下為殺人未遂犯行。　
　㈡被告犯罪之手段及所生損害：
　　被告於案發當時擔任計程車司機，以載運客人為業，竟因前
    揭細故，即出於殺人之不確定故意，持螺絲起子刺擊告訴人
    頭、頸部多達11次，於告訴人倒地不起後，又猛力踩踏告訴
    人身體並毆擊其頭部，致告訴人於案發後一度昏迷瀕呼吸衰
    竭，幸有路人及時報警處理，而由救護車將告訴人送醫而獲
    救，然告訴人因被告前開攻擊行為，受有前揭嚴重傷勢，且
    因肌力下降及脊髓損傷致四肢產生張力而屬難治，告訴人日
    常生活因此所受不良影響程度非輕，致告訴人身心遭受巨大
    苦痛，此等侵害之結果實難彌補。　　　
  ㈢被告之智識程度、身心及生活狀況：
　⒈被告現年51歲，其於本院審理時自承國中肄業、未婚、無子
    女，入監所前獨居，從事駕駛計程車載客之工作、月入約3
    萬元（見本院卷第103、147頁）。　　　
　⒉證人即被告叔叔李清標於原審審理時證稱：被告成長期間因
    父親不時入監執行，直到讀國中有半數期間由祖父母照顧，
    被告父親因酗酒易無由打罵子女，被告因此亦常遭打致遍體
    鱗傷，自小即有陰影，造成遭人激怒時會抓狂，作勢打人，
    且頻率頗高，在家中靠長輩壓下，在外便會失控。被告講述
    到本案情緒激動，很生氣等語（見原審卷二第338至344頁）
    。
  ⒊證人即擔任被告假釋後輔導工作之余世禮於原審審理時證稱
    ：輔導過程發現被告家庭支持比較薄弱，因被告父親酒醉會
    無故毆打小孩，對被告造成創傷，被告因此討厭酒醉之人，
    109年3、4月遂轉介被告進行二次諮商，後因被告表示不需
    要而未再繼續，而108年下半年到109年間，被告情況都穩定
    等語（見原審卷二第347至348、353至354頁）。　　
　⒋依前揭亞東醫院精神鑑定報告書所載（見原審卷二第383、40
    1至403頁），被告於原生家庭排行老二，上有一姐，下有一
    妹。被告父母於其年幼時即離異，父親屢因犯罪而遭到監禁
    ，看照被告之重要他人頻頻變動，被告與手足關係亦不佳。
    被告於成年早期因逃兵而觸法，退伍不久，開始接觸安非他
    命後，曾出現精神疾病症狀，一度成立「安非他命使用障礙
    症」與「安非他命引發的精神病症」等診斷。然被告於鑑定
    時表示其最後一次使用安非他命是95年，96年於監禁期間及
    本次鑑定會談中均未見其有精神病症狀。被告於109年重新
    擔任計程車駕駛，自覺生活壓力大，但尚能維持工作，自述
    跑車一年半省吃儉用存了30萬元，故雖不排除案發時間左近
    被告因工作與生活壓力等可識別之壓力源，有情緒或行為等
    症狀，但至多成立「適應障礙症」。惟該疾病並非重大精神
    病，尚能保有相當之現實感，對外界事務之知覺理會、判斷
    作用及自由決定意思之能力，並無顯著缺損。
　㈣被告之品行：
　⒈被告除上述構成累犯之前案外（按：構成累犯之前案部分不
    予重複評價），其另有下列前案紀錄：①於87年間，因超車
    糾紛而扭打其他用路人之傷害案件，經原審法院以88年度易
    字第342號判決判處拘役20日確定；②於88年間，因與來車發
    生行車糾紛而與該車主互毆之傷害案件，嗣相互撤回告訴，
    而經新北地院以89年度易字第3632號判決不受理確定；③於9
    2年間，因與乘客就車資發生爭執而互毆之傷害案件，嗣相
    互撤回告訴，而經新北地院以92年度易字第3056號判決不受
    理確定；④於92年間，因與他車就超車迴轉發生糾紛而自車
    內取出刀具刺擊該車主之傷害案件，嗣被害人撤回告訴，而
    經新北地院以93年度易字第439號判決不受理確定；⑤於108
    年5月15日假釋出監後之109年間，因與乘客口角衝突而毆打
    乘客之傷害案件，經新北地院以110年度簡字第3025號判決
    判處有期徒刑4月在案（現仍在上訴中），有本院前案紀錄
    表及各該起訴書及裁判在卷可按（見偵卷之附卷第15至27、
    95至96頁）。可見被告動輒因駕車而與乘客或其他用路人發
    生糾紛，涉有傷害他人身體法益之情事，素行難謂良善。　
　⒉再者，從被告過去前科紀錄細究被告之犯行模式，可發現大
    致分為二類，一是與其他用路人發生行車糾紛，二是與乘客
    出現口角，不論哪一種，多是未順從被告心意，雙方先有言
    語衝突，被告難以同理思考、以自我為中心，終向對方拳腳
    相向，然被告事後仍是將爆發衝突之主因完全歸咎於對方，
    欠缺內省，認為自己是身不由己，不斷把自己行為合理化。
    是其所為之背後成因，與其自我中心、衝動不願控制與缺乏
    內省之性格特質有較強之關聯，亦據前揭亞東醫院精神鑑定
    報告詳載如前。
  ㈤犯罪後之態度：
    被告犯後除辯稱其先遭告訴人毆打外，坦承大部分客觀事實
    ，然矢口否認有殺人犯意，僅承認其有傷害犯行。再者，被
    告於原審審理時雖表示願先行給付告訴人5萬元，以作為部
    分賠償（見原審卷二第417、421頁），並多次表示欲與告訴
    人洽談和解，迄至本院審理時仍請求與告訴人和解（見本院
    卷第102至103頁），然均為告訴人方面所拒（見原審卷二第
    420至421頁、本院卷第111頁），雙方迄今仍未達成和解，
    被告亦尚未為任何賠償。　　
  ㈥本院具體審酌被告犯罪之動機、目的、所受刺激、手段、所
    生損害及被告之品行、智識程度、身心及生活狀況、與告訴
    人之關係暨犯後態度等一切情狀，兼顧對被告有利與不利之
    科刑資料，酌情改量處如主文欄第2項所示之刑。
五、沒收與否之說明　
　　被告所持攻擊告訴人之螺絲起子1支，雖係供犯罪所用，但
    未據扣案，且經被告丟棄於不詳地點，此據被告於警詢時供
    明在卷（見偵卷第9頁），為免將來確定後執行上之困擾，
    且沒收該螺絲起子亦不具刑法上之重要性，爰不予宣告沒收
    。
據上論斷，應依刑事訴訟法第369條第1項前段、第364條、第299
條第1項前段，刑法第271條第1項、第2項、第47條第1項、第25
條第2項，判決如主文。　　　
本案經檢察官楊大智提起公訴，由檢察官邱美育到庭執行職務。
中　　華　　民　　國　　111 　年　　5 　　月　　26　　日
　　　　　　　　　刑事第九庭  審判長法　官  潘翠雪
　　　　　　　　　　　　　　　　　  法　官  俞秀美
　　　　　　　　　　　　　　　　　  法　官  陳信旗
以上正本證明與原本無異。
如不服本判決，應於收受送達後20日內向本院提出上訴書狀，其
未敘述上訴之理由者並得於提起上訴後20日內向本院補提理由書
（均須按他造當事人之人數附繕本）「切勿逕送上級法院」。
                                    書記官  董佳貞
中　　華　　民　　國　　111 　年　　5 　　月　　26　　日
附錄法條：
刑法第271條
    殺人者，處死刑、無期徒刑或十年以上有期徒刑。
　　前項之未遂犯罰之。
　　預備犯第一項之罪者，處二年以下有期徒刑。